【裁判字號】    97,抗,46
【裁判日期】    971212
【裁判案由】    選任臨時管理人
【裁判全文】
臺灣嘉義地方法院民事裁定  97年度抗字第46號
抗  告  人  財政部臺灣省南區國稅局
法定代理人  甲○○
相  對  人  洪氏英科技股份有限公司
利害關係人  中華郵政股份有限公司
法定代理人  吳民佑
上列抗告人因聲請為相對人洪氏英科技股份有限公司選任臨時管
理人事件，對於中華民國97年6 月24日本院97年度聲字第209 號
裁定提起抗告，本院裁定如下：
    主  文
原裁定廢棄。
選任中華郵政股份有限公司為洪氏英科技股份有限公司之臨時管
理人。
聲請程序費用新臺幣壹仟元及抗告程序費用新臺幣壹仟元均由洪
氏英科技股份有限公司負擔。
    理  由
一、按「董事會不為或不能行使職權，致公司有受損害之虞時，
    法院因利害關係人或檢察官之聲請，得選任1 人以上之臨時
    管理人，代行董事長及董事會之職權。但不得為不利於公司
    之行為」；「公司法第208 條之1 所定選任臨時管理人事件
    ，由利害關係人或檢察官向法院聲請」；「前項聲請，應以
    書面表明董事會不為或不能行使職權，致公司有受損害之虞
    之事由，並釋明之」公司法第208 條之1 第1 項規定、非訟
    事件法第183 條第1 、2 項定有明文。
二、本件抗告人聲請及抗告意旨略以：相對人因積欠抗告人自民
    國90年至96年止營利事業所得稅及營業稅款，經抗告人所屬
    嘉義縣分局移送法務部行政執行署嘉義行政執行處強制執行
    ，另尚有94年度營利事業所得稅本稅、罰鍰及93年未分配盈
    餘加徵百分之10稅額尚未開徵。因相對人董事、監察人於94
    年5 月30日任期屆滿後仍未改選，經主管機關經濟部以96年
    7 月6 日經授商字第09601153340 號函限期令於96年10月1
    日前改選，惟相對人仍未於期限內改選，故原董事、監察人
    於96年10月2 日當然解任，且相對人嗣後並未重行選任董事
    、監察人，現已無董事會及代表人行使職權，致上揭欠稅款
    項執行事項無法進行，若仍遲未有人代表相對人，已合法送
    達繳款書之欠稅總額新臺幣（下同）53,621,786元，將繼續
    衍生遲延利息而侵害相對人資產，並影響股東對相對人盈餘
    分配或剩餘財產分配之權利，對相對人及其股東權益之損害
    極大。另相對人目前雖停業中，惟法人資格仍未消滅，因董
    事任期屆滿未即改選，且已當然解任，而未有代表人，亦影
    響相對人於稅法上應有之行政救濟權利及應盡之協力義務，
    如所得稅法第83條、稅捐稽徵法第35條、第38條等所規定之
    「稽徵機關進行調查或復查時，納稅義務人應提示有關各種
    證明所得額之帳簿、文據；其未提示者，稽徵機關得依查得
    之資料或同業利潤標準，核定其所得額。…納稅義務人已依
    規定辦理結算申報，但於稽徵機關進行調查時，通知提示有
    關各種證明所得額之帳簿、文據而未依限期提示者，稽徵機
    關得依查得之資料或同業利潤標準核定其所得額；…」、「
    納稅義務人對於核定稅捐之處分如有不服，應依規定格式敘
    明理由，連同證明文件，依左列規定，申請復查…」及「納
    稅義務人對稅捐稽徵機關之復查決定如有不服，得依法提起
    訴願及行政訴訟…」等。再依財政部所訂定違章案件裁罰金
    額或倍數參考表，如違章主體於裁罰前承認違章事實，並願
    意繳清稅款及罰鍰者，可降低處罰倍數。是相對人如無代表
    人以行使前揭權利及義務，將致相對人及其股東權益有受損
    害之虞。原裁定以相對人已申請停業，於停業期間內並無因
    全體董事不能行使職權，致公司業務停頓有受損害之虞，且
    稅捐稽徵文書未能合法送達相對人，聲請人未釋明相對人將
    因此受有如何之損害，而駁回抗告人於原審之請求，顯有違
    誤。為此，爰請廢棄原裁定，更為適法之裁定等語。
三、經查，相對人之董事及監察人因任期屆滿逾期未改選，於96
    年10月2日當然解任一情，有經濟部97年4月11日經授商字第
    09701085200 號函、股份有限公司變更登記表、公司及分公
    司基本資料查詢在卷可佐。準此，相對人目前並無董事得行
    使職權，堪以認定。又抗告人於96年10月25日對相對人進行
    調查，並據調查資料核定所得額，業據抗告人提出財政部南
    區國稅局93年度未分配盈餘調整數額計算表、營利事業所得
    稅結算申報調查項目調整數額報告表為憑，足信為真。另抗
    告人認相對人積欠抗告人稅款53,621,786元一節，雖抗告人
    就此數額未提出相關資料為憑，尚非可採，惟相對人欠稅總
    額達49,065,184元，有臺灣省南區國稅局欠稅總歸戶查詢情
    形表附卷可稽，是相對人有積欠抗告人稅款情事，應可採信
    。執此，抗告人主張因相對人因已無董事致無法主張就核定
    稅捐申請復查等稅法上應有權利，亦無從及早繳納相對人所
    欠稅款，以依財政部訂定違章案件裁罰金額或倍數參考表，
    降低裁罰金額，且積欠稅款所生遲延利息，將侵害相對人資
    產，均足致相對人有損害之虞等情，即屬可採，足認抗告人
    已依非訟事件法第183 條第2 項規定，釋明董事會不為或不
    能行使職權，致相對人有受損害之虞之事由。再抗告人為相
    對人之稅捐債權人，業據其提出財稅部臺灣省南區國稅局欠
    稅總歸戶查詢情形表為證，抗告人為利害關係人，應可認定
    。揆諸首揭法條，抗告人本件聲請與公司法第208 條之1 、
    非訟事件法第183 條第1 項、第2 項規定相符，自有選任相
    對人臨時管理人之必要。
四、次查，抗告人雖陳明乙○○、余佩瑩、丙○○、丁○○等人
    得為臨時管理人等語，惟本院審酌乙○○雖為相對人前董事
    長（相對人公司變更登記表參照），惟乙○○因違反證券交
    易法案件，於97年8 月15日經本院刑事庭審判處有期徒刑5
    年，有臺灣高等法院被告前案紀錄表及本院96年度金重訴字
    第1 號刑事判決在卷可稽，乙○○復又向臺灣台南地方法院
    聲請宣告破產，雖經該院駁回聲請，但因乙○○已提起抗告
    ，於97年7 月22日送抗告於臺灣高等法院臺南分院（見臺灣
    臺南地方法院97年11月10日函），是乙○○不適宜擔任臨時
    管理人。又余佩瑩、丙○○、丁○○雖均為相對人股東（見
    相對人公司97年9 月24日股東名冊），惟余佩瑩已具狀表明
    無能力亦無意願擔任相對人之臨時管理人，丙○○、丁○○
    亦具狀表明並未參與相對人之經營，且對相對人之現狀不了
    解，拒絕擔任相對人之臨時管理人，故難期待余佩瑩、丙○○、丁○○為相對人之利益，擔負臨時管理人之責，應認其
    等亦不適宜為臨時管理人。
五、另查中華郵政股份有限公司亦為相對人之股東，持有相對人
    之總股數為5,818,000 股（以票面金額計，其投資金額高達
    58,180,000元，較諸余佩瑩、丙○○、丁○○分別持有相對
    人總股數2,557,818 股、2,334,698 股、1,150,020 股為高
    ，堪認中華郵政股份有限公司與相對人利害關係密切，且中
    華郵政股份有限公司為長期穩定經營之國營事業，對公司之
    經營運作應有相當經驗，足以為相對人處理營運相關事宜，
    本院斟酌上情，認選任中華郵政股份有限公司為相對人之臨
    時管理人較為適當。
六、綜上，原審以抗告人未釋明本件有公司法第208 條之1 第1
    項所定之情形，而駁回抗告人聲請，固非無據，惟抗告人於
    本院已補為釋明，則原審未及審酌於此而駁回抗告人之聲請
    ，即有未合。抗告意旨指摘原裁定不當，求予廢棄，為有理
    由，應由本院將原裁定廢棄，改判如主文第2 項所示。
七、據上論結，本件抗告為有理由，依非訟事件法第46條、第21
    條第2 項、民事訴訟法第492 條、第78條，裁定如主文。
中    華    民    國    97    年    12    月    12    日
                  民事第一庭  審判長法  官  林世芬
                                    法  官  游悅晨
                                    法  官  林望民
以上正本係照原本作成
如不服本裁定，僅得於收受本裁定正本送達後10日內，以適用法
規顯有錯誤為理由，向本院提出再抗告狀（並應按對造人數提出
繕本或影本），經本院許可後始可再抗告。
中    華    民    國    97    年    12    月    12    日
                                    書記官  陳慶時


司法院資訊處製作；財團法人民間司法改革基金會備份。
